【裁判字號】    98,訴,268
【裁判日期】    981120
【裁判案由】    偽造有價證券
【裁判全文】
臺灣新竹地方法院刑事判決               98年度訴字第268號
公  訴  人  臺灣新竹地方法院檢察署檢察官
被      告  丙○○
指定辯護人  本院公設辯護人  甲○○
上列被告因偽造有價證券案件，經檢察官提起公訴（97年度偵字
第7936號），本院判決如下：
    主  文
丙○○犯偽造有價證券罪，處有期徒刑壹年陸月。
偽造之發票人翁啟峰、面額新臺幣柒拾萬元、發票日為九十六年
九月十七日、票號ＴＨ０一六０四０號之本票壹張，沒收之。
    事  實
一、緣丙○○與乙○○原為男女朋友關係，於民國96年10月間，
    丙○○因需款孔急，乃要求乙○○代為借款及擔任其借款之
    保證人，日後定會儘速還款，乙○○乃予同意而簽發新臺幣
    （下同）30萬元之本票供作擔保，向新竹縣竹北市「聯合當
    鋪」貸款30萬元，復同意擔任丙○○之保證人，向新竹市「
    世紀當鋪」貸款40萬元，因而雙方有70萬元債務糾紛。乙○
    ○為擔保該筆債務日後得以受償，乃要求丙○○須提出借據
    及本票以茲證明並供擔保，丙○○乃基於意圖供行使之用而
    偽造有價證券之犯意，未經翁啟鋒之同意，於民國96年11月
    5 日，在新竹市○○街墨藝紋身店，於票號TH016040號、發
    票日倒填為96年9 月17日、面額為70萬元之本票（未載到期
    日）發票人欄上，偽造「翁啟峰」（將「鋒」誤載為「峰」
    ，惟不影響被害人同一性）之署名1 枚及利用不知情年約19
    歲之男性客人按捺指印3 枚，用以表示係翁啟峰之指印，而
    偽造該本票1 紙，旋將該張偽造之本票連同以自己名義簽立
    之借據以郵寄予乙○○而行使之，以茲證明並供日後還款之
    擔保。嗣因丙○○取得上開貸款共70萬元後，遲未清償貸款
    ，且避不見面，致上開當鋪向乙○○催討前述欠款，乙○○
    乃對丙○○提出詐欺告訴（告訴人乙○○另行告訴丙○○詐
    欺罪嫌部分，另經檢察官以97年度偵字第7936號為不起訴處
    分），並於案件偵查時提出前開偽造之本票，始知上情。
二、案經臺灣新竹地方法院檢察署檢察官自動檢舉偵查起訴。
    理  由
壹、程序部分：
一、按被告以外之人於審判外之言詞或書面陳述，除法律有規定
    者外，不得作為證據，刑事訴訟法第159條第1項定有明文；
    另按被告以外之人於審判外之陳述，雖不符前4 條之規定，
    而經當事人於審判程序同意作為證據，法院審酌該言詞陳述
    或書面陳述作成時之情況，認為適當者，亦得為證據；當事
    人、代理人或辯護人於法院調查證據時，知有第159條第1項
    不得為證據之情形，而未於言詞辯論終結前聲明異議者，視
    為有前項之同意，亦於同法第159條之5亦規定甚明。本案所
    據以認定被告丙○○偽造有價證券、行使偽造有價證券犯罪
    事實之被害人乙○○及翁啟鋒之證詞，均屬被告以外之人審
    判外之供述證據，因公訴人及被告於本院言詞辯論終結前均
    未對其證據能力聲明異議，並同意援引作為證據，本院認該
    等供述證據作成之情況亦無不當之情形，依上揭規定，該等
    供述證據均具有證據能力。
二、又按本案認定事實所引用之非供述證據（如偽造之支票、刑
    事警察局筆跡鑑定書），並無證據證明係公務員違背法定程
    式所取得，亦無刑事訴訟法第159條之4之顯有不可信之情況
    與不得作為證據之情形，且亦經被告同意援引作為證據，自
    應認均有證據能力。
貳、實體部分：
一、被告丙○○雖於偵查中矢口否認有於上開時地偽造有價證券
    、行使偽造有價證券之犯罪事實，惟其業於本院行準備程序
    及審理時均坦承無訛（分見本院98年度審訴字第695 號卷18
    至19頁；98年度訴字第268 號卷第12至15頁），且有被害人
    乙○○、翁啟鋒於偵查中證述明確（分見臺灣新竹地方法院
    檢察署97年度他字第479 號卷第21至22、39至40、46至47、
    54頁及同署97年度偵字第7936號卷第93至95頁），復有上開
    偽造之本票1紙存卷可按（見臺灣新竹地方法院檢察署97 年
    度偵字第7936號卷第77頁內容物），且經檢察官將被告於偵
    查中當庭所寫之筆跡及被告先前向各金融機構申請開戶所填
    寫之書面資料（印鑑卡、申請書、存款條、基本資料等）連
    同卷附之借據及偽造之本票送請內政部警政署刑事警察局鑑
    定筆跡，亦確認本票上之「柒拾萬元整」、「湖口鄉○○路
    78號」、「Ｚ000000000」、「0000000000 」等字跡，與被
    告當庭書寫之「柒拾萬元整」、「湖口鄉○○路78號」、「
    Ｚ000000000」、「0000000000 」等字跡與送鑑之被告中華
    郵政帳戶印鑑卡及臺灣中小企業銀行帳戶印鑑卡上之「湖口
    鄉」及「Ｊ122 」等字跡相符，有內政部警政署刑事警察局
    98年5月15日刑鑑字第0980051990號鑑定書1份存卷可稽（見
    臺灣新竹地方法院檢察署署97年度偵字第7936號卷第57至77
    頁），此外，經檢察官將乙○○與翁啟鋒之筆跡與上開本票
    、借據上字跡送請內政部警政署刑事警察局鑑定，亦確認乙
    ○○與翁啟鋒之筆跡與上開偽造本票上之「柒拾萬元整」字
    跡均不相符，亦有內政部警政署刑事警察局97年10月13日刑
    鑑字第0970134053號鑑定書1 份存卷可憑（臺灣新竹地方法
    院檢察署97年度他字第479 號卷第59至60-1頁），足徵被告
    在本院行準備程序及審理中之自白核與事實相符，堪以採信
    。綜上所述，本案事證明確，被告犯行洵堪認定，應依法論
    科。
二、論罪科刑：
（一）按本票乃表彰財產權之證券，行使或處分本票上所表彰之
      權利，以本票之占有為必要，且本件本票係於國內發行及
      流通，本身並具價格（金額）之標示，堪認係刑法第 201
      條第1 項所規定之有價證券。是核被告丙○○於犯罪事實
      欄所載之時間、地點，偽簽「翁啟峰」之署名1 枚及利用
      不知情之19歲男子按捺指印3 枚而偽造上開本票並向乙○
      ○行使供作擔保之行為，係犯刑法第201條第1項偽造有價
      證券罪。
（二）被告在上開本票偽造「翁啟峰」署名 1枚及利用不知情之
      19歲男子按捺指印3 枚之行為，為其偽造有價證券之部分
      行為；被告行使偽造本票之有價證券之低度行為，復為其
      偽造有價證券之高度行為所吸收，均不另論罪。
（三）被告利用不知情年約19歲之男性客人在上開本票按捺指印
      3枚之行為，係利用非正犯之他人犯罪，為間接正犯。
（四）復按，刑法第201條第1項所稱之「偽造」，係指無權簽發
      而冒用他人名義簽發而言。又按行使偽造有價證券，以取
      得票面價值之對價，固不另論詐欺罪（最高法院25年上字
      第1814號，31年上字第409 號判例），但如以偽造之有價
      證券供作擔保或作為新債清償而借款，則其借款之行為，
      為行使有價證券以外之另一行為，其間有方法結果關係，
      應論以詐欺罪之牽連犯（最高法院62年度第1 次刑庭庭長
      會議決定可資參照）。而本件被告偽造上開本票及行使上
      開偽造本票之行為，僅用以證明與被害人乙○○有70萬元
      債務糾紛並供作擔保而已，並未另行詐得任何財物或財產
      上不法利益，不另論以詐欺罪，附此敘明。
（五）被告就上開偽造有價證券犯行，業於本院行準備程序及審
      理時均坦承不諱，而其未經他人同意即偽為發票行為固對
      被害人翁啟鋒之信用造成損害，惟被告係以本名出具借據
      予被害人乙○○（見臺灣新竹地方法院檢察署署97年度偵
      字第7936號卷第77頁內容物之借據），並無逃避債務之意
      ，其因一時情急失慮，方以他人名義開具本票搪塞被害人
      乙○○，非借偽造有價證券欲擾亂金融秩序及交易安全，
      而該本票並非以金融機構為付款人之票據，流通性較低，
      所生危害亦非重大。是被告應被害人乙○○之要求不得已
      而偽造上開本票而行使之行為，在客觀上足以引起一般同
      情，且念渠素行尚佳，在此次犯行前未曾受有期徒刑以上
      刑之宣告，此有臺灣高等法院被告前案紀錄表1 份附卷足
      參，其因一時失慮而觸犯重典，且於犯後已深表悔悟並坦
      白承認犯行，玆因被告所犯偽造有價證券罪之法定本刑為
      3 年以上有期徒刑，與其犯罪情節相較，實屬情輕法重，
      揆其前開犯罪情狀，並非全無不可憫恕之處，本院認即令
      處以法定最低刑度，仍嫌過重，均爰依刑法第59條規定酌
      量減輕其刑。
（六）爰審酌被告不依正當途徑獲取財產上利益，竟冒用友人翁
      啟鋒（本票發票人誤載為「峰」）之名義偽造有價證券，
      對被害人翁啟鋒之信用造成損害，應予非難，其於犯後坦
      承全部犯行，犯後態度尚佳，兼衡其犯罪目的、手段、智
      識程度等一切情狀，量處如主文所示之刑。
（七）按「偽造、變造之有價證券、郵票、印花稅票、信用卡、
      金融卡、儲值卡或其他相類作為提款、簽帳、轉帳或支付
      工具之電磁紀錄物及前條之器械原料及電磁紀錄，不問屬
      於犯人與否，沒收之。」，刑法第205 條定有明文。是被
      告所偽造並已扣案之發票人翁啟峰、面額新臺幣70萬元、
      發票日為96年9月17日、票號TH016040號之本票1張（見臺
      灣新竹地方法院檢察署97年度偵字第7936號卷第77頁內容
      物），不問屬於犯人與否，爰依刑法第205 之規定宣告沒
      收。至偽造之「翁啟峰」署名1枚及指印3枚，係分別附著
      於上開本票上，已隨該本票之沒收而包括在內，毋庸再為
      沒收之諭知，併此指明。
三、據上論斷，應依刑事訴訟法第299條第1 項前段，刑法第201
    條第1 項、第59條、第205條，刑法施行法第1條之1第1項、
    第2項前段，判決如主文。
本案經檢察官邱宇謙到庭執行職務。
中  華    民    國    98     年    11    月    20     日
                    刑事第六庭  審判長法  官  黃美盈
                                      法  官  李毓華
                                      法  官  邱忠義
以上正本證明與原本無異。
如不服本判決應於收受本判決後10日內向本院提出上訴書狀，上
訴書狀應敘述具體理由。上訴書狀未敘述上訴理由者，應於上訴
期間屆滿後20日內補提理由書狀於本院 (均須按他造當事人之人
數附繕本 )「切勿逕送上級法院」。
中  華    民    國    98     年    11    月    20     日
                                      書記官  吳美雲
本案論罪科刑法條：
中華民國刑法第201條
意圖供行使之用，而偽造、變造公債票、公司股票或其他有價證
券者，處三年以上十年以下有期徒刑，得併科三千元以下罰金。
行使偽造、變造之公債票、公司股票或其他有價證券，或意圖供
行使之用，而收集或交付於人者，處一年以上七年以下有期徒刑
，得併科3千元以下罰金。


司法院資訊處製作；財團法人民間司法改革基金會備份。
